臺灣高等法院高雄分院刑事判決　　　　 95年度上易字第908號
上　訴　人
即　被　告　甲○○
　　　　　　　　　　現於臺灣高雄看守所附設勒戒處所
上列上訴人因竊盜案件，不服臺灣高雄地方法院95年度易字第32
5 號中華民國95年11月9 日第一審判決（起訴案號：臺灣高雄地
方法院檢察署95年度偵字第2316號），提起上訴，本院判決如下
：
    主  文
上訴駁回。
    事  實
一、甲○○與周政忠（經臺灣高等法院高雄分院95年上易字第30
    1 號判處有期徒刑2 年6 月確定）、陳原（經臺灣高雄地
    方法院94年度易字第13278 號判處有期徒刑1 年確定）共同
    基於意圖為自己不法所有之犯意聯絡，結夥3 人以上，於94
    年5 月20日前之某日凌晨3 時許，前往乙○○所有高雄縣六
    龜鄉獅山7 號夜間無人看守或居住之建築物，由陳原持客
    觀上足以危害人之生命身體，依社會通常觀念可供兇器使用
    之「破壞剪」剪斷該址餐廳具防閑功能之安全設備窗戶鐵條
    ，由窗戶進入屋內並打開房屋後門，引領周政忠、甲○○進
    入該屋，共同搬運而竊取乙○○所有之石心茶盤8 個、黃蓮
    木茶盤2 個、黃蓮木椅子2 個、黃蓮木屏風1 座、黃蓮木時
    鐘1 個、黃蓮木煙灰缸1 個、黃蓮木筆筒2 個、檜木藝品1
    座、檜木椅子4 個、花台2 個〔共價值約新台幣（下同）30
    萬元〕，得手後將上開物品交由柳明哲變賣（柳明哲涉嫌贓
    物犯行另經檢察官移送併辦）得款2 萬元，4 人均分各分得
    5,000 元花用。
二、案經高雄縣政府警察局六龜分局報告臺灣高雄地方法院檢察
    署檢察官偵查起訴。
    理  由
壹、程序方面：
一、按被告以外之人，於審判外之言詞或書面陳述，除法律有規
    定者外，不得作為證據；又被告以外之人（包括證人、鑑定
    人、告訴人、被害人及共同被告等）於檢察事務官、司法警
    察官或司法警察調查中所為之陳述，與審判中不符時，其先
    前之陳述具有較可信之特別情況，且為證明犯罪事實存否所
    必要者，得為證據，刑事訴訟法第159 條第1項 、第159 條
    之2 分別定有明文。是被告以外之人於司法警察（官）調查
    中所為之陳述，依刑事訴訟法第159 條第1 項規定，係屬傳
    聞證據，原則上無證據能力，惟如該陳述與審判中不符時，
    其先前之陳述具有較可信之特別情況，且為證明犯罪事實存
    否所必要者，依同法第159條之2規定（即刑事訴訟法第159
    條第1 項所指之「除法律有規定者外」），始例外認為有證
    據能力；如該陳述與審判中相符時，因該陳述並不符合刑事
    訴訟法第159 條之2 有關傳聞例外之規定，故不得作為認定
    本案犯罪事實有無之證據，此時，當以證人於審判中之陳述
    作為證據。另所謂「前後陳述不符」之要件，應就前後階段
    之陳述進行整體判斷，以決定其間是否具有實質性差異，惟
    無須針對全部陳述作比較，陳述之一部分有不符，亦屬之。
    又「證明犯罪事實之存否所必要」，即使用證據之必要性，
    係指因無法再從同陳述者取得證言，而有利用原陳述之必要
    性，只要認為該陳述是屬於與犯罪事實存否相關之事實，並
    為證明該事實在實質上之必要性即可。而「具有可信之特別
    情況」，係指依陳述時之外部客觀情況而言，足以令人相信
    該陳述是虛偽之危險性不高，必須綜合該陳述是否未受到外
    力影響；陳述人之觀察、記憶、表達是否正確及有無偽證之
    各項因素，而為判斷。經查：(一)證人即共犯陳原警詢之陳
    述與審判中相符，依前開說明，應以其審判中所述作為證據
    ，其警詢所述應無證據能力。(二)證人周政忠警詢所述與其於
    原審法院審理時之證述內容並不相符。據證人周政忠於原審
    法院審理時證稱：警詢時係因警方提示陳原之筆錄，我即
    按陳原陳述之內容而為陳述等語（見原審卷第145 頁），
    對照證人陳原於原審法院審理時亦稱：警詢時，因警告知
    甲○○、周政忠等人均已供出竊盜犯行，始坦承參與本件竊
    盜等語（見原審卷第94頁）。證人周政忠於警詢之陳述，恐
    有為警誘導之情形，尚難認全係出於其自由意思所為，況公
    訴人未能舉證證明證人周政忠於警詢之陳述有何特別可信之
    情況，是證人周政忠於警詢時之陳述自難認有證據能力。
二、按被告以外之人（包括證人、鑑定人、告訴人、被害人及共
    同被告等）於審判外之陳述雖不符刑事訴訟法第159 條之1
    至之4 等四條之規定，而經當事人於審判程序同意作為證據
    ，法院審酌該言詞陳述或書面陳述作成時之情況，認為適當
    者，亦得為證據；當事人、代理人或辯護人於法院調查證據
    時，知有刑事訴訟法第159 條第1 項不得為證據之情形，而
    未於言詞辯論終結前聲明異議者，視為有前項之同意，刑事
    訴訟法第159 條之5 定有明文。立法意旨在於傳聞證據未經
    當事人之反對詰問予以核實，原則上先予排除。惟若當事人
    已放棄反對詰問權，於審判程序中表明同意該等傳聞證據可
    作為證據；或於言詞辯論終結前未聲明異議，基於尊重當事
    人對傳聞證據之處分權，及證據資料愈豐富，愈有助於真實
    發見之理念，且強化言詞辯論主義，使訴訟程序得以順暢進
    行，上開傳聞證據亦均具有證據能力。本件證人乙○○、陳
    藍淑娥於警詢所述，均為被告以外之人於審判外之陳述，屬
    傳聞證據，當事人於本院準備程序均明示同意採為本案之證
    據。本院斟酌上開被告以外之人於警詢所述，過程並無受不
    當外力之影響，認適合作為本案之證據，依前揭規定，渠等
    於警詢所述應有證據能力。
三、傳聞法則乃對於被告以外之人於審判外之言詞或書面陳述，
    亦即針對被告以外之人於審判外以言詞或書面所為之供述證
    據而為規範。卷附失竊物品照片22張、共同被告陳原現場
    照片6 張，乃以科學、機械之方式，對於所拍攝內容所為忠
    實且正確之記錄，上開物品、照片在性質上亦非供述證據，
    無刑事訴訟法第159 條第1 項規定之適用。
貳、實體部分：
一、訊據上訴人即被告甲○○否認上揭加重竊盜犯行，辯稱：「
    案發當日我與高雄縣六龜鄉新發村巡守隊隊長曾枝茂去喝酒
    ，喝到凌晨2 時左右，之後即返家休息，並未參與本件竊盜
    犯行」云云。
二、經查：
  (一)乙○○所有放置於高雄縣六龜鄉新發村獅山7 號之石心茶盤
    8 個、黃蓮木茶盤2 個、黃蓮木椅子2 個、黃蓮木屏風1 座
    、黃蓮木時鐘1 個、黃蓮木煙灰缸1 個、黃蓮木筆筒2 個、
    檜木藝品1 座、檜木椅子4 個、花台2 個（共價值約30萬元
    ）等物，於94年5 月20日前之某日遭竊之事實，業據證人乙
    ○○、陳藍淑娥於警詢時證述綦詳（見警卷第46、47、56、
    57頁）。證人即共同被告周政忠並於原審法院審理時證稱：
    「我與陳原及被告共同前往上址竊取石心茶盤等物」等語
    明確（見原審卷第143 頁），參以證人即共犯陳原於原審
    法院審理時經與被告隔離訊問，復命之與被告對質，對於被
    告參與上開竊盜犯行，均指證不移，又核與證人周政忠證述
    情節大致相符，且衡情，證人周政忠與被告原不相識亦無仇
    隙，又其並不否認有參與本件竊盜之事實，應無為圖卸責誣
    攀被告之理。證人周政忠、陳原證述被告參與竊盜之事實
    可信度甚高，被告確曾於前揭時地，與陳原、周政忠共同
    竊取乙○○所有之石心茶盤等物之事實，殆無疑義，本院95
    年度上易字301 號判決，亦同此認定。
  (二)被告雖辯稱案發當日與友人飲酒至凌晨2 時許，酒畢後即返
    家休息云云，然本件公訴人起訴之犯罪時間僅泛稱係94 年5
    月中旬某日凌晨3 時許，雖能確定被害人乙○○所有之石心
    茶盤等物遭竊之事實，尚無法指明具體確切之時點，被告所
    為特定時日不在場之辯解，已令人費解，況且，其於法院辯
    論終結前均無法提供與其一同飲酒之友人曾枝茂真實年籍供
    法院傳喚，調查何時在何地與他人共飲，其辯解自難遽信。
  (三)證人即共同被告陳原於原審法院審理時雖證稱：「本件竊
    盜自始即由我與周政忠、柳明哲及被告4 人共同謀議，4 人
    均有到場」等語，然其亦證稱：「我與被告、周政忠3 人下
    手行竊，柳明哲開車來接應」等語。惟柳明哲縱有到場，其
    是否與被告及陳原、周政忠等人有共同竊盜之犯意聯絡仍
    有疑義，蓋其僅係於被告及陳原、周政忠竊盜既遂後到場
    搬運贓物，亦不無可能，觀諸本件告訴人乙○○遭竊之物品
    ，數量不少，又分別為石製品、木製品，體積不小，行竊過
    程需時非短，倘係基於共同竊盜之犯意聯絡，為圖順利得手
    ，理應由4 人一同駕車前往，以降低等候接應過程中遭查獲
    之風險，豈有在柳明哲未駕車到場前，即有3 人先動手搬運
    ，顯係初不意料盜贓繁多，非車輛無法運離他去，乃於得手
    後另找人來接運。且證人柳明哲於原審法院審理時亦證稱：
    「我並未參與本件竊盜」等語；證人周政忠於偵查中之證述
    亦未言及柳明哲參與竊盜謀議，並一同到場參與竊盜等情，
    證人陳原之證述，尚無法遽予認定柳明哲於行竊之際結夥
    在場。
  (四)綜上，被告所辯顯無可採，其竊盜犯行事證已臻明確，應依
    法論科。
三、按所謂「住宅」乃供人居住之宅第，故夜間侵入住宅竊盜罪
    之「住宅」，固不必行竊時有人在內，但須已有人實際遷入
    居住為條件，僅將傢俱物品存放其內，定期整理清掃，尚難
    認係實際遷入居住（最高法院76年度台上字第3757號判決參
    照）；次按刑法第321 條第1 項第3 款之攜帶兇器竊盜罪，
    係以行為人攜帶兇器竊盜為其加重條件，此所謂兇器，其種
    類並無限制，凡客觀上足對人之生命、身體、安全構成威脅
    ，具有危險性之兇器均屬之，且祇須行竊時攜帶此種具有危
    險性之兇器為已足，並不以攜帶之初有行兇之意圖為必要，
    最高法院著有79年度台上字第5253號判例可資參照。又按住
    宅建築物之門窗，為安全設備之一（最高法院51年度台上字
    第105 號判決參照），且刑法第321 條第1 項第2 款之毀越
    門扇安全設備竊盜罪，關於「毀越」指毀損與踰越而言，其
    中毀損門扇安全設備竊盜罪，乃同法第354 條之毀損罪與普
    通竊盜罪之結合犯；上開毀損門扇安全設備，係犯普通竊盜
    罪之加重情形，已結合於所犯加重竊盜之罪質中，自不能於
    論以加重竊盜罪外，更行論以毀損罪，亦有最高法院92年度
    台非字第6 號判決可資參照。證人即共同被告陳原所持「
    破壞剪」1 支，係屬鐵製品，且足以破壞窗戶鐵條（鐵窗）
    ，客觀上顯足以危害人之身體、生命安全，依上開判例意旨
    說明，該物具客觀危險性，依社會通常觀念屬兇器無訛。又
    被告與證人即共同被告陳原、周政忠於前述之時、地，由
    陳原持「破壞剪」破壞窗戶鐵條後，由該窗進入屋內行竊
    ，自應構成刑法第321 條第1 項第2 款所稱之「毀越」，本
    件乙○○所有之建物，並無人居住，此經證人陳藍淑娥證述
    屬實（見警卷第57頁），證人乙○○於原審法院審理時亦證
    稱：「平時沒有住在那裡」等語（見原審卷第52頁），該建
    築物實際上並未實際遷入居住，依前述說明，自與刑法第32
    1 條第1 項第1 款「侵入住宅或有人居住之建築物」之要件
    不符。故核被告所為，係犯刑法第321 條第2 、3 、4 款之
    結夥3 人以上攜帶兇器毀越安全設備竊盜罪。被告與陳原
    、周政忠間，就上開犯行具有犯意聯絡與行為分擔，為共同
    正犯。刑法部分條文，於94年2 月2 日修正公布，95年7 月
    1 日施行，被告行為後，法律變更，依刑法第2 條第1 項：
    「行為後法律有變更者，適用行為時之法律。但行為後之法
    律有利於行為人者，適用最有利於行為人之法律。」改採「
    從舊從輕」主義，係規範行為後法律變更所衍生新舊法律比
    較適用之準據法，以適用最有利於行為人之法律為原則。據
    此，法院裁判時已在新法施行之後，雖新舊法之內容有所修
    正，但對行為人倘無有利或不利之情形者（例如僅修正法律
    用語，新舊法法定仍屬相同），即無適用上開規定為新舊法
    比較之問題。查刑法第28條原規定：「2 人以上共同『實施
    』犯罪之行為者，皆為共同正犯。」亦於上述時間同時修正
    為：「2 人以上共同『實行』犯罪之行為者，皆為共同正犯
    。」將舊法之「實施」修正為「實行」。原「實施」之概念
    ，包含陰謀、預備、著手及實行等階段之行為，修僅共同實
    行犯罪行為始成立共同正犯。是新法共同正犯之範圍縮小，
    排除陰謀犯、預備犯之共同正犯。新舊法共同正犯之規定固
    有修正，但對本件被告等係基於犯意聯絡，共同實行犯行而
    言，不論新法、舊法，均構成共同正犯，上述刑法第28條之
    修正內容，對於被告並無「有利或不利」之影響，依前述說
    明，自無適用修正後刑法第2 條第1 項之規定為比較新舊法
    適用之必要，當然應適用現行有效之新法。（最高法院95年
    度台上字第5669號判決參照）。
四、原審依刑法第321 條第1 項第2 款、第3 款、第4 款、第28
    條（修正後），並審酌被告正值青年，卻不思循正當工作，
    以獲致財物維生，竟企圖不勞而獲，結夥3 人以上，攜帶兇
    器毀越安全設備之方式行竊，又所竊取之物迄今尚未賠償被
    害人，被害人損害近30萬元，所為危害情節不輕，犯後猶否
    認犯行之態度等一切情狀，量處有期徒刑1 年。並敘明本件
    竊盜所用之破壞剪1 支，因尚無證據證明為被告或共犯陳
    原、周政忠所有，且未扣案，亦非違禁物，爰不為沒收之諭
    知等語。認事用法尚無不合，量刑亦稱妥適，被告上訴意旨
    仍執陳詞否認犯罪，空言指摘原判決不當，並無可取，為無
    理由，應予駁回。
五、公訴意旨另略以：被告前因竊盜案件經臺灣高雄地方法院92
    年度簡字第4994號判處有期徒刑6 月確定，於93年3 月17日
    易科罰金執行完畢，其受有期徒刑執行完畢5 年內再犯本件
    有期徒刑以上之罪，認應以累犯論斷，並加重其刑，然該項
    竊盜前案紀錄之被告僅係與本件被告同名，業經原審法院調
    閱該案卷宗查核屬實，臺灣高等法院被告前案紀錄表應有誤
    載，自不得以該項前案紀錄論被告甲○○以累犯，附此敘明
    。
據上論斷，應依刑事訴訟法第368條，判決如主文。
本案經檢察官邱榮藏到庭執行職務。
中　　華　　民　　國　　96　　年　　2 　　月　　6　　 日
                  刑事第二庭  審判長法  官  林正雄
                                    法  官  黃壽燕
                                    法  官  陳啟造
以上正本證明與原本無異。
不得上訴。
中　　華　　民　　國　　96　　年　　2 　　月　　6 　　日
                                    書記官  彭筱瑗
附錄本判決論罪之法條：
刑法第321條：
犯竊盜罪而有左列情形之一者，處6 月以上、5 年以下有期徒刑
：
一  於夜間侵入住宅或有人居住之建築物、船艦或隱匿其內而犯
    之者。
二  毀越門扇、牆垣或其他安全設備而犯之者。
三  攜帶兇器而犯之者。
四  結夥3 人以上而犯之者。
五  乘火災、水災或其他災害之際而犯之者。
六  在車站或埠頭而犯之者。
前項之未遂犯罰之。
